【裁判字號】    95,交聲,1192
【裁判日期】    951020
【裁判案由】    交管條例聲異
【裁判全文】
臺灣板橋地方法院交通事件裁定        95年度交聲字第1192號
原處分機關  交通部公路總局臺北區監理所
異  議  人
即受處分人  甲○○
上列受處分人因違反道路交通管理處罰條例案件，對於交通部公
路總局臺北區監理所於民國九十五年五月二十三日以北監自裁字
裁四○－Ｃ00000000號違反道路交通管理事件裁決書所
為之裁決處分（原舉發案號：臺北縣政府警察局北縣警交字第Ｃ
00000000號）聲明異議，本院裁定如下：
    主  文
異議駁回。
    理  由
一、原處分意旨略以：本件異議人即受處分人甲○○於民國九十
    五年二月二十三日十時三十分許，駕駛車牌號碼一七一九－
    ＤＶ號自小客車，行經臺北縣板橋市○○路○段與滿平街八
    十四巷口時，因精神不濟，失控追撞於上開路口停等紅燈由
    林延威騎乘並搭載乘客連素秋之車牌號碼ＣＤＧ－一四六號
    重型機車，致林延威受有左右腳擦傷之傷害、連素秋受有右
    小腿撕裂傷之傷害，其竟未停車查看，立即採取救護措施及
    依規定處置，並通知警察機關處理，旋即開車逃逸，嗣因路
    人當場記下甲○○所駕駛前開自小客車車牌號碼並報警處理
    ，經臺北縣政府警察局板橋交通分隊因「汽車駕駛人，駕駛
    汽車肇事致人受傷逃逸者」違規以北縣警交字第Ｃ0000
    0000號違反道路交通管理事件通知單舉發，復經交通部
    公路總局臺北區監理所於九十五年五月二十三日以北監自裁
    字裁四○－Ｃ00000000號違反道路交通管理事件裁
    決書裁決，認異議人有「肇事致人受傷逃逸」之違規，依道
    路交通管理處罰條例第六十二條第一項規定，裁處異議人吊
    銷駕駛執照，並依同條例第六十七條第一項（裁決書漏引本
    條項，應予補充）規定，終身不得考領駕駛執照。
二、聲明異議意旨略以：道路交通管理處罰條例於九十四年十二
    月二十八日修正公布，修正後第六十二條第四項規定，於駕
    駛人肇事致人重傷或死亡者，吊銷其駕駛執照情形，始不得
    再考領駕駛執照；本件交通事故受害人之所受之傷害均係輕
    傷，此經本院以九十五年度交簡字第四三一號判決在案，從
    而，原處分機關依修正前之道路交通管理處罰條例規定裁決
    異議人吊銷駕駛執照，終身不得考領駕駛執照，應有違誤，
    爰聲明異議，請求撤銷原處分云云。
三、按道路交通管理處罰條例所規定撤銷駕駛執照及終身不得考
    領之裁罰，依九十四年二月五日公布，自九十五年二月五日
    施行之政罰法第二條第一款、第二款之規定，係屬行政罰，
    而非刑罰。又行政罰法第一條、第五條分別規定：「違反行
    政法上義務而受罰鍰、沒入或其他種類行政罰之處罰時，適
    用本法。但其他法律有特別規定者，從其規定」、「行為後
    法律或自治條例有變更者，適用行政機關最初裁處時之法律
    或自治條例。但裁處前之法律或自治條例有利於受處罰者，
    適用最有利於受處罰者之規定」，而道路交通管理處罰條例
    本身並未設有法律變更比較之規定，依該條例所屬之行政罰
    之性質，自應適用前開行政罰法第五條有關法律變更比較之
    規定，而該條所規定之新舊法比較，係以「行為時」及「行
    政機關最初裁處時」之法律有變更為前提。查本件異議人違
    規之行為時係「九十五年二月二十三日」，而原處分機關之
    裁處時為「九十五年五月二十三日」，參以道路交通管理處
    罰條例第六十二條及第六十七條係於九十四年十二月二十八
    日修正公布，自「九十五年七月一日」施行，可知異議人上
    開違規行為時及原處分機關裁處時，均係於新法施行前所為
    ，是以本件自無比較新舊法之問題，而應適用原處分機關裁
    處時之法律即修正前之道路交通管理處罰條例論處，合先敘
    明。
四、經查：
    (一)按汽車駕駛人，駕駛汽車肇事致人受傷或死亡，應即採取
      救護或其他必要措施，並向警察機關報告，不得駛離，逃
      逸者吊銷駕駛執照；汽車駕駛人，曾依第六十二條第一項
      之規定吊銷駕駛執照者，終身不得考領駕駛執照。異議人
      行為時及行政機關裁處時之道路交通管理處罰條例第六十
      二條第一項、第六十七條第一項分別定有明文。
    (二)而本件異議人有於前揭時地駕車肇事致林延威、連素秋受
      傷而逃逸之情形，為異議人所不爭執，亦於因此事故所生
      之公共危險案件偵查程序中坦承不諱，復經本院以九十五
      年度交簡字第四三一號判決在案，有上開舉發違反道路交
      通管理事件通知單、違反道路交通管理事件裁決書、警詢
      筆錄、聲請簡易判決處刑書、刑事簡易判決書各一份附卷
      可稽。故異議人有肇事致人受傷而逃逸之違規行為，洵堪
      認定。
    (三)是異議人以原處分機關裁處後法律有所變更，求予撤銷原
      處分，自無可採。從而，原處分機關依據修正前道路交通
      管理處罰條例第六十二條第一項，裁處吊銷異議人駕駛執
      照，並依同條例第六十七條第一項為終身禁考之處分，並
      無違誤，應予維持，本件異議為無理由，應予駁回。
五、據上論斷，應依道路交通管理處罰條例第八十七條第二項，
    道路交通案件處理辦法第十九條，裁定如主文。
中    華    民    國    95    年    10    月    20    日
                      交通法庭  法  官  絲鈺雲
以上正本證明與原本無異。
如不服本裁定，應於送達後5日內向本院提出抗告狀。
                                書記官  蔡美如
中    華    民    國    95    年    10    月    24    日


司法院資訊處製作；財團法人民間司法改革基金會備份。
